【裁判字號】    95,聲,419
【裁判日期】    950831
【裁判案由】    聲明異議
【裁判全文】
臺灣高等法院臺南分院刑事裁定           95年度聲字第419號
聲明異議人  甲○○
                    現於臺灣臺南監獄執行中
上列異議人因違反肅清煙毒條例等案件，不服檢察官之執行指揮
，提出聲明異議，本院裁定如下：
    主  文
聲明異議駁回。
    理  由
一、本件抗告意旨略以：
  (一)按國家刑罰權之行使，端賴刑事程序法規，以使刑事實體得
    以施行。台灣高等法院台南分院刑事判決（87年度上訴字第
    143號）就異議人案發時，適用新舊行刑累進處遇條例，顯
    有誤會，致使檢察官執行之指揮（87年度執字第1272號）時
    不察，遵照台灣高等法院台南分院判決指揮執行，影響異議
    人提報假釋甚鉅，核與刑法第2條第1項法令抵觸。
  (二)異議人於86年4月4日因違反肅清煙毒條例，經台灣台南地方
    法院判決處有期徒刑3年4月，異議人不服上訴，台灣高等法
    院台南分院審理期間，台灣台南地方法院檢察署以86年度偵
    字第5191號、7020號合併偵查，經台灣高等法院台南分院以
    87年度上訴字第143號處有期徒刑3年9月確定。而依86年11
    月26日總統令修正行刑累進處遇條例第19條，並增訂第19條
    之1之規定，異議人於86年4月4日所犯之罪，在86年刑法第7
    7條修正施行前，適用86年6月6日修正公布之行刑累進處遇
    條例第19條規定，刑法第77條關於假釋之規定，有期徒刑逾
    三分之一得提報假釋，雖異議人於86年12月24日所犯之本罪
    適用修正施行後之規定，但仍應依刑法第2條第1項之規定，
    以舊法較有利異議人。而台灣高等法院台南分院刑事判決理
    由中，亦未說明異議人行為後，比較新舊法適用結果，致使
    檢察官指揮之執行時一併適用新法之認定，已有違最高法院
    之決議，亦不符刑事訴訟法「保護被告利益」之立法本旨。
    今異議人執行已逾3分之1，行刑累進處遇責任分數，已達提
    報假釋標準，卻因執行指揮書不明確，致異議人無法提報假
    釋，為此依刑事訴訟法第484條之規定，提出聲明異議，求
    為重新裁定適用86年刑法第77條修正施行前之舊法，並諭知
    一併適用舊法指揮書，以利異議人提報假釋。
二、經查：
  (一)按於中華民國86年11月28日刑法第77條修正生效前犯罪者，
    其累進處遇責任分數，適用83年6月8日修正生效之本條例第
    19條規定。但其行為終了或犯罪結果之發生在86年11 月28
    日後者，其累進處遇責任分數，適用86年11月28日修正生效
    之本條例第19條規定，行刑累進處遇條例第19條之1第1項定
    有明文。查異議人前因施用毒品案件，經本院以87年上訴字
    第143號判處應執行有期徒刑3年9月確定，而觀之上開刑事
    確定判決所載，異議人所犯施用安非他命部分，經原審判處
    有期徒刑4月，並經本院駁回上訴在案，另異議人所犯施用
    毒品海洛因部分，經本院判處有期徒刑3年8月，二罪定應執
    行有期徒刑3年9月，而除異議人所犯施用安非他命部分之犯
    罪時間係在86年4月4日或前4日內某日外，所犯施用毒品海
    洛因部分係自86年3月間某日起至同年12月23日，則關於施
    用毒品海洛因之行為終了日已在86年11月28日後，依上開規
    定，其累進處遇責任分數，即應適用86年11月28日修正生效
    之行刑累進處遇條例第19條之規定，異議人稱「本件應適用
    83年6月8日修正生效之該條例第19條之規定」云云，顯有誤
    會。
  (二)再按刑法第77條於86年11月26日亦經總統公布修正，修正前
    該條係規定「受徒刑之執行而有悛悔實據者，無期徒刑逾10
    年後，有期徒刑逾3分1之後，由監獄長官報請法務部，得許
    假釋出獄。但有期徒刑之執行未滿6月者，不在此限」，修
    正後該條第1項規定「受徒刑之執行而有悛悔實據者，無期
    徒刑逾15年、累犯逾20年，有期徒刑逾2分之1、累犯逾3分
    之2，由監獄報請法務部，得許假釋出獄」，已將得假釋之
    條件予以提高。嗣於88年4月21日、94年2月2日總統公布修
    正之刑法第77條第1項規定，關於有期徒刑執行之假釋，仍
    規定「有期徒刑須執行逾2分之1、若累犯須執行逾3分之2時
    ，始得許可假釋」。而本件異議人所犯施用毒品海洛因部分
    ，其行為終了日既係在86年11月26日刑法第77條修正後，又
    係累犯，則有關假釋部分，自應適用86年11月26日以後修正
    公布之刑法第77條，並無86年11月26日刑法修正前77條之適
    用，從而異議人以其有期徒刑執行已逾3分之1，應依86年11
    月26日刑法修正前77條規定許可假釋云云，即無可採。
三、綜上所述，檢察官之執行指揮書並無違法或不當之處。異議
    人之聲明異議，為無理由，應予駁回。
據上論斷，應依刑事訴訟法第486條，裁定如主文。
中    華    民    國    95    年    8     月    31    日
                  刑事第四庭    審判長法  官  吳志誠
                                      法  官  蔡美美
                                      法  官  陳珍如
以上正本證明與原本無異。
不得抗告。
                                      書記官  岑  玢
中    華    民    國    95    年    8     月    31    日


司法院資訊處製作；財團法人民間司法改革基金會備份。
